---
title: "Cyclist"
author: "Felipe Vergara"
date: "2023-08-18"
output: html_document
---

```{r setup, include=FALSE}
knitr::opts_chunk$set(echo = TRUE)
options(repos = c(CRAN = "https://cran.rstudio.com"))
library(knitr)
```

# Informe R Cyclist

### Instalar paquetes

```{r}
install.packages("tidyverse", repos = "https://cran.rstudio.com/")
install.packages("lubridate", repos = "https://cran.rstudio.com/")
install.packages("ggplot2", repos = "https://cran.rstudio.com/")
install.packages("scales", repos = "https://cran.rstudio.com/")

```

### Cargar librerias

```{r}
library(scales)
library(ggplot2)
library(tidyverse)
library(dplyr)
library(geosphere)
```

## Importación de datos

### Lectura y combinación de archivos CSV

```{r}
setwd("C:/Users/felip/OneDrive/Documentos/R/Cyclistic/")
current_directory <- getwd()
print(current_directory)

file_names <- c("202306-divvy-tripdata.csv","202305-divvy-tripdata.csv","202304-divvy-tripdata.csv","202303-divvy-tripdata.csv",
                "202302-divvy-tripdata.csv","202301-divvy-tripdata.csv","202212-divvy-tripdata.csv","202211-divvy-tripdata.csv",
                "202210-divvy-tripdata.csv","202209-divvy-tripdata.csv","202208-divvy-tripdata.csv","202207-divvy-tripdata.csv"
                )

combined_data <-data.frame()

for (file in file_names) {
  file_data <- read_csv(file)
  combined_data<- rbind(combined_data,file_data)
}
write.csv(combined_data,"C:/Users/felip/OneDrive/Documentos/R/Cyclistic/Total_Cycling_data.csv", row.names = FALSE)
```

### LLamar el documento y guardarlo en una variable

```{r}
Total_data <- read_csv("C:/Users/felip/OneDrive/Documentos/R/Cyclistic/Total_Cycling_data.csv")
```

## Limpieza de datos

### Liempieza de datos y almacenar en una nueva variable

```{r}
clean_Total_data<- Total_data %>% 
  na.omit() %>% 
  unique() %>% 
  mutate(across(everything(), ~trimws(.))) %>% 
  mutate(
    start_lat = round(as.numeric(start_lat), 2),
    start_lng = round(as.numeric(start_lng), 2),
    end_lat = round(as.numeric(end_lat), 2),
    end_lng = round(as.numeric(end_lng), 2)
  )
```

### Calculo distancia total

```{r}
clean_Total_data$distancia_total <- distVincentySphere(
  p1 = cbind(clean_Total_data$start_lng, clean_Total_data$start_lat),
  p2 = cbind(clean_Total_data$end_lng, clean_Total_data$end_lat)
)
```

### Calculo tiempo de uso

```{r}
clean_Total_data$started_at <- ymd_hms(clean_Total_data$started_at)
clean_Total_data$ended_at <- ymd_hms(clean_Total_data$ended_at)
clean_Total_data$tiempo_de_uso <- difftime(clean_Total_data$ended_at, clean_Total_data$started_at, units = "secs")
clean_Total_data$tiempo_formateado <- seconds_to_period(clean_Total_data$tiempo_de_uso)
clean_Total_data$dia_numero <- wday(clean_Total_data$started_at)
```

### Validacion de que no existe otro tipo de elemento aparte de los necesarios en tipos de miembros

```{r}
contador_tipos <- clean_Total_data %>%
  group_by(member_casual) %>%
  summarize(contador = n())
```

### Validacion de que no existe otro tipo de elemento aparte de los necesarios en Tipos de bike

```{r}
contador_tipos2 <- clean_Total_data %>%
  group_by(rideable_type) %>%
  summarize(contador = n())
```

### Separacion de dia mes y año en diferentes columnas

```{r}
clean_Total_data$dia <- day(clean_Total_data$started_at)
clean_Total_data$mes <- month(clean_Total_data$started_at)
clean_Total_data$anio <- year(clean_Total_data$started_at)
```

## Analisis

### Dia con mas viajes realizados

```{r}
filter_Dia_mas_usado<- clean_Total_data %>%
  group_by(dia_numero,member_casual) %>%
  summarise(count=n()) %>% 
  na.omit()
View(filter_Dia_mas_usado)
```

### cantidad de viajes en total

```{r}
filter_cantidad_total<- clean_Total_data %>%
  group_by(member_casual) %>%
  summarise(count=n())
```

### Filtrar y agrupar los datos por tipo de bicicleta y tipo de usuario

```{r}
viajes_por_bicicleta_y_usuario <- clean_Total_data %>%
  group_by(rideable_type, member_casual) %>%
  summarize(cantidad_viajes = n())
```

### Filtrar los valores negativos

```{r}
clean_Total_data <- clean_Total_data %>%
  mutate(tiempo_de_uso = as.numeric(sub(" secs", "", tiempo_de_uso))) %>%
  filter(tiempo_de_uso >= 300)
```

### Agrupar por tipo de usuario y calcular estadísticas Media,MIN,MAX, AVG

```{r}
estadisticas_viajes <- clean_Total_data %>%
  group_by(member_casual) %>%
  summarize(
    media = mean(tiempo_de_uso),
    maximo = max(tiempo_de_uso),
    minimo = min(tiempo_de_uso),
    promedio = median(tiempo_de_uso)
  )
```

### Agrupar por tipo de usuario y calcular estadísticas Media,MIN,MAX, AVG ahora por cada dia de la semana

```{r}
estadisticas_viajes_dia <- clean_Total_data %>%
  group_by(dia_numero,member_casual) %>%
  summarize(
    media = mean(tiempo_de_uso),
    maximo = max(tiempo_de_uso),
    minimo = min(tiempo_de_uso),
    promedio = median(tiempo_de_uso)
  )
```

### Hacer una comparacion entre dias de semana y fin de semana

```{r}

clean_Total_data$tipo_semana <- ifelse(clean_Total_data$dia_numero %in% c(6, 7), "fin_de_semana", "día_laborable")

estadisticas_dia_tipo <- clean_Total_data %>%
  group_by(tipo_semana,member_casual) %>%
  summarize(
    media = mean(tiempo_de_uso),
    maximo = max(tiempo_de_uso),
    minimo = min(tiempo_de_uso),
    promedio = median(tiempo_de_uso)
  )
```

### Tiempo de uso de cada mes diferenciado por tipo de miembro

```{r}

estadisticas_mes_tipo <- clean_Total_data %>%
  group_by(mes, member_casual) %>%
  summarize(
    media = mean(tiempo_de_uso),
    maximo = max(tiempo_de_uso),
    minimo = min(tiempo_de_uso),
    promedio = median(tiempo_de_uso)
  )
```

### Filtrar los viajes que marcan distancia recorrida en 0 y que tengan tiempo mayor a 0

```{r}
viajes_recorrido_cero <- clean_Total_data %>%
  filter(distancia_total == 0, tiempo_de_uso > 300) %>% 
  group_by(member_casual) %>% 
  summarize(
    media = mean(tiempo_de_uso),
    maximo = max(tiempo_de_uso),
    minimo = min(tiempo_de_uso),
    promedio = median(tiempo_de_uso)
  )
```

### Cantidad de viajes realizados dependiendo del usuario cuando llegan al mimso destino

```{r}
viajes_recorrido_cero_tipo <- clean_Total_data %>%
  filter(distancia_total == 0, tiempo_de_uso > 300) %>% 
  group_by(member_casual) %>%  
  summarize(cantidad_filas = n())  
```

### Viajes realizados por hora

```{r}

viajes_por_hora <- clean_Total_data %>%
  mutate(hora = hour(started_at)) %>%  # Extraer la hora del inicio del viaje
  group_by(hora, member_casual) %>%
  summarize(cantidad_viajes = n())
```

## Visualizaciones

## Crear un gráfico de barras apiladas para comparar el uso de bicicletas por tipo de usuario

```{r}
ggplot(data = viajes_por_bicicleta_y_usuario, aes(x = rideable_type, y = cantidad_viajes, fill = member_casual)) +
  geom_bar(stat = "identity", position = "stack") +
  labs(title = "Uso de Bicicletas por Tipo de Usuario",
       x = "Tipo de Bicicleta",
       y = "Cantidad de Viajes",
       fill = "Tipo de Usuario") +
  theme_minimal()
```

# Comparacion de viajes recorridos cuando se llega al mismo destino de partida

```{r}
ggplot(data = viajes_recorrido_cero_tipo, aes(x = member_casual, y = cantidad_filas, fill = member_casual)) +
  geom_bar(stat = "identity") +
  labs(title = "Cantidad de Viajes con Recorrido en 0 por Tipo de Usuario",
       x = "Tipo de Usuario",
       y = "Cantidad de Viajes") +
  theme_minimal()
```

### Comparacion de cantidad de viajes

```{r}
ggplot(data = filter_cantidad_total, aes(x = member_casual, y = count, fill = member_casual)) +
  geom_bar(stat = "identity") +
  labs(title = "Cantidad de Viajes en total por Tipo de Usuario",
       x = "Tipo de Usuario",
       y = "Cantidad de Viajes") +
  theme_minimal()+ 
  scale_y_continuous(labels = function(x) paste0(x/1e6, "M"))
```

### Calcular la cantidad de viajes por mes y tipo de usuario

```{r}

viajes_por_mes_tipo <- clean_Total_data %>%
  mutate(mes = floor_date(started_at, unit = "month")) %>%
  group_by(mes, member_casual) %>%
  summarise(cantidad_viajes = n())
```

### Calcular la cantidad de viajes por mes y tipo de usuario

```{r}
viajes_por_mes_tipo <- clean_Total_data %>%
  mutate(mes = floor_date(started_at, unit = "month")) %>%
  group_by(mes, member_casual) %>%
  summarise(cantidad_viajes = n())
```

#Grafico de comparacion de viajes por dia de semana

```{r}
ggplot(filter_Dia_mas_usado, aes(x = dia_numero, y = count, fill = member_casual)) +
  geom_bar(stat = "identity", position = "dodge") +
  labs(title = "Cantidad de Viajes por Día de la Semana y Tipo de Usuario",
       x = "Día de la Semana",
       y = "Cantidad de Viajes",
       fill = "Tipo de Usuario") +
  theme_minimal() +
  scale_x_continuous(breaks = 1:7, labels = c( "Lun", "Mar", "Mié", "Jue", "Vie", "Sáb","Dom"))+
  scale_y_continuous(labels = function(x) paste0(x/1e6, "M"))
```

### Crear un gráfico de líneas Cantidad de Viajes por Mes y Tipo de Usuario

```{r}
ggplot(data = viajes_por_mes_tipo, aes(x = mes, y = cantidad_viajes, color = member_casual)) +
  geom_line() +
  labs(title = "Cantidad de Viajes por Mes y Tipo de Usuario",
       x = "Mes",
       y = "Cantidad de Viajes",
       color = "Tipo de Usuario") +
  theme_minimal()+ 
  scale_y_continuous(labels = function(x) paste0(x/1e6, "M"))
```

### Gráfico de Dispersión: Duración vs. Distancia

```{r}
ggplot(clean_Total_data, aes(x = tiempo_de_uso, y = distancia_total)) +
  geom_point() +
  labs(title = "Gráfico de Dispersión: Duración vs. Distancia",
       x = "Duración del Viaje (minutos)",
       y = "Distancia Recorrida (km)") +
  theme_minimal()
```

### Gráfico de caja Boxplot: Duración del Viaje

```{r}
ggplot(clean_Total_data, aes(x = 1, y = tiempo_de_uso)) +
  geom_boxplot() +
  labs(title = "Boxplot: Duración del Viaje",
       x = "",
       y = "Duración del Viaje (minutos)") +
  theme_minimal() +
  coord_flip()
```

### Crear un gráfico de barras para viajes por hora

```{r}
ggplot(data = viajes_por_hora, aes(x = hora, y = cantidad_viajes, fill = member_casual)) +
  geom_bar(stat = "identity", position = "dodge") +
  labs(title = "Cantidad de Viajes por Hora del Día",
       x = "Hora del Día",
       y = "Cantidad de Viajes",
       fill = "Tipo de Usuario") +
  theme_minimal()
view(clean_Total_data)
```

# Exportacion de datos utilizados

```{r}
campos_utilizados <- clean_Total_data %>%
  select(
    ride_id, rideable_type, started_at, ended_at, member_casual,
    distancia_total, tiempo_de_uso, dia_numero, dia, mes, anio
  )
ruta_salida <- "C:/Users/felip/OneDrive/Documentos/R/Cyclistic/Datos_Analizados.csv" 
write_csv(campos_utilizados, ruta_salida)
```
